【裁判字號】    97,訴,650
【裁判日期】    980204
【裁判案由】    違反槍砲彈藥刀械管制條例
【裁判全文】
臺灣嘉義地方法院刑事判決               97年度訴字第650號
公  訴  人  臺灣嘉義地方法院檢察署檢察官
被      告  甲○○
                    （現另案於臺灣嘉義監獄執行中）
指定辯護人  洪千雅律師
上列被告因違反槍砲彈藥刀械管制條例案件，經檢察官提起公訴
（97年度偵字第2124號），本院判決如下：
    主  文
甲○○未經許可，持有可發射子彈具有殺傷力之改造手槍，累犯
，處有期徒刑參年陸月，併科罰金新臺幣伍萬元，罰金如易服勞
役，以新臺幣壹仟元折算壹日。扣案之改造手槍壹枝（槍枝管制
編號：0000000000）沒收。
    犯 罪 事 實
一、甲○○前因竊盜案件，經本院以88年度易字333 號判決判處
    有期徒刑1 年，緩刑4 年確定，又因公共危險案件，經本院
    以91年度交訴字第32號判決判處有期徒刑8 月，並經臺灣高
    等法院臺南分院及最高法院分別以91年度交訴上字第759 號
    及91年度台上字第6971號判決駁回上訴確定，上開緩刑並經
    撤銷，與上開經判處有期徒刑8 月之罪接續執行，甫於民國
    93年6 月15日縮短刑期假釋出監，並付保護管束，嗣於同年
    10月21日假釋期滿未經撤銷，以已執行完畢論。詎其仍不知
    悔改，明知未經許可，不得持有可發射金屬或子彈具有殺傷
    力之改造手槍，及具有殺傷力之子彈，竟基於未經許可持有
    可發射子彈具有殺傷力之改造手槍，及具有殺傷力子彈之犯
    意，於其前所違反槍砲彈藥刀械管制條例案件判決確定（96
    年10月19日，關於該前案部分詳後述）之翌日起，將其前所
    購入之可發射子彈具有殺傷力之改造手槍1 把（槍枝管制編
    號：0000000000）及前所製造具有殺傷力之子彈9 顆，先藏
    放於嘉義縣水上鄉中庄村中庄59之52號住處，再於95年12月
    底某日，移置藏放於嘉義市○○路、共和路口租屋處，並於
    該時起即隨身攜帶上開槍彈，而持有之。嗣經臺灣嘉義地方
    法院檢察署檢察官因偵查毒品案件，於96年10月11日15時30
    分許，指揮嘉義縣警察局員警在甲○○友人陳盈辰址設嘉義
    市東區圳頭里盧厝108 之10號居所執行搜索，當場查扣上開
    槍彈，及無殺傷力之子彈9 顆，始悉上情。
二、案經嘉義縣警察局移送臺灣嘉義地方法院檢察署檢察官，呈
    請臺灣高等法院臺南分院檢察署檢察長令轉臺灣雲林地方法
    院檢察署檢察官，呈請臺灣高等法院臺南分院檢察署檢察長
    令轉臺灣嘉義地方法院檢察署檢察官偵查起訴。
    理  由
一、證據能力部分：按被告以外之人於審判外之陳述，雖不符刑
    事訴訟法第159 條之1 至第159 條之4 之規定，而經當事人
    於審判程序同意作為證據，法院審酌該言詞陳述或書面陳述
    作成時之情況，認為適當者，亦得為證據。當事人、代理人
    或辯護人於法院調查證據時，知有第159 條第1 項不得為證
    據之情形，而未於言詞辯論終結前聲明異議者，視為有前項
    之同意，刑事訴訟法第159 條之5 定有明文。查本件被告甲
    ○○及其辯護人於言詞辯論終結前，對於下述本院採為認定
    犯罪事實依據之各項證據之證據能力，均未聲明異議（分別
    見本院卷第30、55頁），復經本院於審理時逐一提示予被告
    表示意見（見本院卷第56至59頁），本院審酌該等證據之取
    得過程並無瑕疵，與本案待證事實間復具有相當之關聯性，
    以之為本案證據並無不當，自得採為本件認定事實之基礎，
    合先敘明。
二、上揭持有上開槍彈之犯罪事實，業據被告迭於警詢、偵查及
    本院審理中坦承不諱，核與證人即被告女友陳怡亨、證人陳
    盈辰於警詢中證述上開槍彈均係被告所有之情節均屬相符，
    並有嘉義縣警察局刑警大隊搜索扣押筆錄、扣押物品收據、
    扣押物品目錄表、扣押書等附卷可稽（分別見警卷第25至29
    頁），此外，亦有上開槍彈扣案可資佐證。又上開改造手槍
    1 枝，經嘉義縣警察局初步檢視認係管制槍枝，另經送內政
    部警政署刑事警察局以性能檢驗法鑑定，其鑑定結果認係改
    造手槍，由仿BERETTA 廠84型半自動手槍製造之槍枝，換裝
    土造金屬槍管而成，擊發功能正常，可供擊發適用子彈使用
    ，認具殺傷力；上開子彈9 顆，亦經先後送該局以試射法鑑
    驗，其鑑定結果為均認具殺傷力等情，均有嘉義縣警察局槍
    枝初步檢視報告表、內政部警政署刑事警察局96年11月6 日
    刑鑑字第0960158762號槍彈鑑定書及97年11月12日刑鑑字第
    0970162728號函在卷足參（分別見警卷第32至35頁、偵卷第
    15至17頁及本院卷第40頁），是上開改造手槍1 枝係可發射
    子彈、具有殺傷力，而上開子彈9 顆亦均具有殺傷力等情，
    均堪認定。被告上揭自白核與事實相符，應堪採信。
三、至辯護意旨稱被告持有上開槍彈之犯罪事實，與其前所犯違
    反槍砲彈藥刀械管制條例案件（以下稱前案，業經本院以95
    年度訴字第404 號判決罪刑確定），係屬實質上一罪，其不
    法行為已受前案之法律評價，是本件犯罪事實不應另為論罪
    云云。惟按刑事訴訟法第302 條第1 款規定，案件曾經判決
    確定者，應為免訴之判決，係以同一案件，已經法院為實體
    上之確定判決，該被告應否受刑事制裁，即因前次判決而確
    定，不能更為其他有罪或無罪之實體上裁判。此項原則，關
    於實質上一罪或裁判上一罪（如修正後刑法第55條之想像競
    合犯、修正前刑法第55條之牽連犯及第56條之連續犯罪），
    其一部事實已經判決確定者，對於構成一罪之其他部分，固
    亦均應適用，但此種情形，係因審判不可分之關係，在審理
    事實之法院，對於全部犯罪事實，按照刑事訴訟法第267 條
    規定本應予以審判，故其確定判決之既判力，亦自應及於全
    部之犯罪事實，若在最後審理事實法院宣示判決後，始行發
    生之事實，既非該法院所得審判，即為該案判決之既判力所
    不能及，檢察官或自訴人如就此部分發生之事實依法起訴，
    既不在曾經確定判決之範圍以內，即係另一犯罪問題，受訴
    法院仍應分別為有罪或無罪之實體上裁判（最高法院97年度
    台上字第3556號判決可資參照）；復按非法持有槍械，乃犯
    罪行為之繼續，非狀態之繼續，且既判力係以宣示判決前之
    犯罪行為為範圍，其後之犯罪行為，應認為新發生事實，既
    非法院所得審判，即為既判力所不能及。是行為人同時持有
    之數槍枝，其中部分槍枝雖經判決確定，其效力固及於其他
    未經判決槍枝之同時持有行為，然本案槍枝於判決後之持有
    行為，則非前確定判決效力所及，故法院仍應為實體上之判
    決（司法院80年5 月16日（80）廳刑一字第562 號函函示要
    旨參照）。查本件被告曾於95年4 月初某日，製造可發射子
    彈具有殺傷力之改造槍枝2 枝及具有殺傷力之子彈12顆，前
    經本院於95年9 月14日以95年度訴字第404 號刑事判決判處
    有期徒刑5 年6 月，併科罰金新臺幣5 萬元，並於95年10月
    19日確定等情，業據被告供承不諱，並有上開判決書及被告
    臺灣高等法院被告前案紀錄表各1 份在卷可按。而本件上開
    槍彈，係於被告前案改造槍彈時即同時持有，亦據被告自承
    在卷（見本院卷第60頁），是本件上開槍彈雖係被告於前案
    改造槍彈時即同時持有，惟被告於前案判決確定後，再意圖
    將本件上開槍彈留供防身使用，而基於持有之犯意，未向主
    管機關申請許可，自該時起，非法持有上開槍彈，依據上開
    說明，自屬前案判決確定後始行發生之事實，不能認定為前
    案確定判決效力所及，仍應由本院為實體上之判決。是辯護
    人上開辯稱本案已為前案既判力所及云云，尚非可採。綜上
    所述，被告所持有本件上開槍彈，既係於前案判決確定後始
    行發生之事實，而為前案既判力所不及，復經被告自白，並
    有上開證據可資佐證，從而，本件事證已臻明確，被告持有
    上開槍彈之犯行，洵堪認定，應予依法論科。
四、核被告甲○○所為，係犯槍砲彈藥刀械管制條例第8 條第4
    項之未經許可持有可發射子彈具有殺傷力之改造手槍罪、同
    條例第12條第4 項之未經許可持有子彈罪。又被告同時持有
    上開子彈9 顆之犯行，係侵害同一社會法益，為單純一罪關
    係。另被告所犯未經許可持有可發射子彈具有殺傷力之改造
    手槍罪及未經許可持有具有殺傷力之子彈罪，係1 行為同時
    觸犯2 罪名，為想像競合犯，應從一重之未經許可持有可發
    射子彈具有殺傷力之改造手槍罪處斷。又被告前因竊盜案件
    ，經本院以88年度易字333 號判決判處有期徒刑1 年，緩刑
    4 年確定，又因公共危險案件，經本院以91年度交訴字第32
    號判決判處有期徒刑8 月，並經臺灣高等法院臺南分院及最
    高法院分別以91年度交訴上字第759 號及91年度台上字第69
    71號判決駁回上訴確定，上開緩刑並經撤銷，與上開經判處
    有期徒刑8 月之罪接續執行，甫於93年6 月15日縮短刑期假
    釋出監，並付保護管束，嗣於同年10月21日假釋期滿未經撤
    銷，以已執行完畢論等情，有上開被告前案紀錄表存卷可佐
    ，其於有期徒刑執行完畢後，5 年內故意再犯本件有期徒刑
    之罪，為累犯，應依刑法第47條第1 項之規定，加重其刑。
    爰審酌被告素行非佳，業如前述，以其國中肄業之智識程度
    ，原經警查獲前案改造槍彈，本可於前案偵審程序中，一併
    供承本件所查獲之上開槍彈，然竟仍意圖倖免，並基於防身
    之用，繼續持有上開槍彈，且其所持有槍彈之數量、時間，
    對社會治安危險非輕，然念其並未實際將子彈取出使用，且
    犯後坦認犯行，犯後態度良好等一切情狀，量處如主文所示
    之刑，並就罰金刑部分諭知易服勞役之折算標準。末查，扣
    案之上開改造手槍1 枝（槍枝管制編號為0000000000號），
    係屬違禁物，自應依刑法第38條第1 項第1 款之規定，宣告
    沒收。又按物之能否沒收，應以裁判時為準；本件判決時，
    扣案之上開子彈9 顆，均經實際試射，其試射結果雖均認具
    有殺傷力，惟該等試射所餘之物，已喪失子彈效用，不再具
    有殺傷力，即無須沒收，附此敘明。
五、另起訴書認本件被告所持有上開槍彈之犯罪時間，應自95年
    5 月3 日13時40分許起至96年10月11日15時30分許云云，惟
    查被告改造槍彈之前案，係於96年10月19日確定，前已敘及
    ，而自該前案判決確定時即95年10月19日之前，始為前案判
    決既判力所及之範圍，是起訴書認被告自前案查獲時即95年
    5 月3 日13時40分許起至前案判決確定時即95年10月19日止
    ，持有上開槍彈之行為，既為前案判決既判力所及，自應依
    刑事訴訟法第302 條第1 款之規定諭知免訴，惟因該部分犯
    行如成立，與本件被告上開持有槍彈之犯行，係屬繼續犯而
    有實質上一罪之關係，爰不另為免訴之諭知。又起訴書係認
    定被告持有具有殺傷力之子彈15顆云云，惟上開子彈經送鑑
    定全部試射完畢後，認有殺傷力之子彈係為9 顆，業如前述
    ，是該無殺傷力之6 顆子彈，既與前開具殺傷力之9 顆子彈
    有實質上一罪之關係，爰不另為無罪之諭知。另按檢察官代
    表國家提起公訴，依檢察一體原則，到庭實行公訴之檢察官
    如發現起訴書認事用法有明顯錯誤，固得本於自己確信之法
    律見解，於論告時變更起訴之法條，或另為其他適當之主張
    。然刑事訴訟之審判，係採彈劾主義，亦即不告不理原則，
    法院對於被告之行為，應受審判之對象（範圍），乃指起訴
    書（或自訴狀）所記載之被告「犯罪事實」（包括與之有連
    續犯、想像競合犯、牽連犯等具有同一案件關係之犯罪事實
    ）而言。起訴係一種訴訟上之請求，犯罪已經起訴，產生訴
    訟繫屬及訴訟關係，法院即有審判之權利及義務。是以若起
    訴書犯罪事實欄內，對此項行為已予以記載，即為法院應予
    審判之對象。審判之事實範圍，既以起訴之事實（包括擴張
    之事實）為範圍，如事實已經起訴而未予裁判，自屬違背法
    令，此觀刑事訴訟法第379 條第12款規定自明。訴經提起後
    ，於符合同法第265 條之規定，固許檢察官得為訴之追加，
    但仍以舊訴之存在為前提；必要時，檢察官亦得依同法第26
    9 條規定，以「撤回書」敘述理由請求撤回起訴；惟單一案
    件之事實，僅就一部分事實撤回起訴，基於審判不可分之關
    係，並不生撤回效力，而犯罪事實之一部減縮（即起訴事實
    大於判決事實），應分別情形於理由內為說明，刑事訴訟法
    對此尚無所謂擬制撤回起訴之規定。又本法亦無如民事訴訟
    法設有訴之變更之規定，得許檢察官就其所起訴之被告或犯
    罪事實加以變更，其聲請變更，除係具有另一訴訟之情形，
    應分別辦理外，並不生訴訟法上之效力，法院自不受其拘束
    。司法審判實務中，到庭實行公訴之檢察官於其提出之「論
    告書」或於言詞辯論時所為之主張或陳述，常有與起訴書所
    載犯罪事實不盡相同之情形。於此，應先究明其論告時之所
    述，究屬訴之追加、撤回或變更範疇，抑或原本係屬於起訴
    效力所及之他部事實之擴張、或起訴事實之一部減縮，而異
    其處理方式（如屬後者事實之擴張、減縮，應僅在促使法院
    之注意，非屬訴訟上之請求）。除撤回起訴已生效力，其訴
    訟關係已不存在，法院無從加以裁判外，其他各種情形，法
    院自不得僅就檢察官論告時所陳述或主張之事實為裁判，而
    置原起訴事實於不顧（最高法院95年度台上字第2633號、第
    4671號、第6646號、96年度台上字第585 號判決要旨參照）
    ，是檢察官另於本院審理中主張減縮本件被告持有上開槍彈
    犯行之時間為95年10月20日至96年10月11日15時30分許等語
    ，參照上開說明，檢察官所為上開之減縮主張，應僅係促使
    本院之注意，而非屬訴訟上之請求，本院自仍應受原起訴範
    圍之限制，予以審理，附此敘明。
據上論斷，應依刑事訴訟法第299 條第1 項前段，槍砲彈藥刀械
管制條例第8 條第4 項、第12條第4 項，刑法第11條前段、第55
條、第47條第1 項、第42條第3 項前段、第38條第1 項第1 款，
判決如主文。
本案經檢察官姜智仁到庭執行職務
中    華    民    國    98    年    2     月    4     日
                    刑事第一庭 審判長法  官  許進國
                                     法  官  黃琴媛
                                     法  官  張志偉
以上正本證明與原本無異。
如不服本判決應於收受判決後10日內向本院提出上訴書狀，並應
敘述具體理由；其未敘述上訴理由者，應於上訴期間屆滿後20日
內向本院補提理由書（均須按他造當事人之人數附繕本）「切勿
逕送上級法院」。
中    華    民    國    98    年    2     月    4     日
                                     書記官  張子涵
附錄法條：
槍砲彈藥刀械管制條例第8條第4項。
未經許可，持有、寄藏或意圖販賣而陳列第1項所列槍枝者，處
3年以上10年以下有期徒刑，併科新臺幣700萬元以下罰金。
槍砲彈藥刀械管制條例第12條第四項。
未經許可，持有、寄藏或意圖販賣而陳列子彈者，處5年以下有
期徒刑，併科新台幣300萬元以下罰金。


司法院資訊處製作；財團法人民間司法改革基金會備份。
